臺灣臺北地方法院民事判決　　　　　　 100年度訴字第2183號
原　　　　告　吳宗陶
訴訟代理人　　連鳳翔律師
被　　　　告　原梃元數位科技有限公司
兼法定代理人　徐卉苓
上列二被告共
同訴訟代理人　慶志良　住新北市○○區○○路七００巷三三號
　　　　　　　　　　　　十二樓
上列當事人間請求損害賠償等事件，本院於民國一００年九月二
十八日辯論終結，判決如下：
    主    文
被告原梃元數位科技有限公司應給付原告新臺幣肆佰陸拾萬元，
及自民國一００年二月二十四日起至清償日止，按週年利率百分
之五計算之利息。
原告其餘之訴駁回。
訴訟費用由被告原梃元數位科技有限公司負擔。
本判決第一項於原告以新臺幣壹佰伍拾萬仟肆佰元為被告原
梃元數位科技有限公司供擔保後，得假執行。但被告原梃元數位
科技有限公司如以新臺幣肆佰陸拾萬元為原告預供擔保，得免為
假執行。
原告其餘假執行之聲請駁回。
    事實及理由
甲、程序方面：
一、按訴狀送達後，原告不得將原訴變更或追加他訴。但有下列
    各款情形之一者，不在此限：(一)被告同意者；(二)請求之基礎
    事實同一者；(三)擴張或減縮應受判決事項之聲明者；(七)不甚
    礙被告之防禦及訴訟之終結者；被告於訴之變更或追加無異
    議，而為本案之言詞辯論者，視為同意變更或追加，民事訴
    訟法第二百五十五條第一項第一、二、三、七款、第二項定
    有明文。
二、本件原告原起訴訴訟標的為簽約金返還請求權、公司法第二
    十三條，於民國一００年八月二十九日將其中簽約金返還請
    求權變更為退股金返還請求權，原告是次變更非唯基礎事實
    同一（被告公司九十九年十一月減資四百六十萬元，並約定
    將原告出資額四百六十萬元返還原告）、聲明陳述與起訴狀
    所載相同，不甚礙被告之防禦及訴訟之終結，且經被告無異
    議而為本案之言詞辯論，於法自無不合，本院爰就變更後之
    訴訟標的為裁判，合先敘明。
乙、實體方面：
一、原告部分
（一）聲明：
    １被告應連帶給付原告新臺幣（下同）四百六十萬元，及自
      一００年二月十六日起至清償日止，按週年利率百分之五
      計算之利息。
    ２願供擔保請准宣告假執行。
（二）原告起訴主張：
    １被告原梃元數位科技有限公司（下稱被告公司）原資本總
      額五百萬元，被告徐卉苓為董事，被告徐卉苓於九十八年
      間代表被告公司，以被告公司四百六十萬元之股票（出資
      額）為簽約金，邀約其加入被告公司，經其同意後，被告
      公司遂於九十八年八月五日經全體股東之同意以其名義出
      資四百六十萬元後，增資四百六十萬元，資本總額變更為
      九百六十萬元，並於同年月十二日辦理公司變更登記。
    ２其加入被告公司營運後，曾為被告公司引進聲威網際科技
      股份有限公司、定興科技有限公司約八百餘萬元之業務，
      嗣其於九十九年十月三十日離職，且無意繼續任被告公司
      股東，其在內之被告公司全體股東遂於其離職前一日同意
      辦理減資四百六十萬元、將出資額四百六十萬元返還其，
      並於同年十一月九日辦理公司變更登記，其喪失被告公司
      股東資格，被告公司資本總額變更為五百萬元，是被告公
      司依約自應返還其出資額四百六十萬元，詎被告公司迄未
      給付，經其於一００年二月十五日以存證信函催告被告公
      司於文到七日內給付，仍未獲置理。
    ３徐卉苓為被告公司負責人，不法侵占其退股金，爰依出資
      額返還之約定及公司法第二十三條之規定請求被告連帶給
      付四百六十萬元，及自其催告翌日即一００年二月十六日
      起算之法定利息。
（三）對被告答辯之陳述：
      其於九十九年十一月一日簽立之股東退股協議，僅在了結
      雙方除退股金外之借貸關係，並未另就退股金為協議，亦
      未記載其放棄四百六十萬元退股金，至第六條所載「雙方
      簽署本協議書後，停止一切爭議，並放棄法律追訴權」，
      係指就借貸關係雙方不再爭執、訴訟，依經驗法則，其無
      可能輕易放棄四百六十萬元退股金。
（四）證據：提出（原證五）公司變更登記表、股東同意書、（
      原證六）股東同意書、（原證七）臺北正義郵局第三十號
      存證信函、（原證八）股東退股協議書、（原證九）電子
      郵件、（原證十至十五）委託書、查核報告書、試算表、
      資產負債表、減資明細表，並聲請調取被告公司變更登記
      資料。
二、被告部分
（一）聲明：原告之訴駁回，如受不利益判決，願供擔保請准免
      為假執行。
（二）被告則以：
    １九十八年間，被告公司希冀因原告之加入得以標得五千萬
      元之標案，為徵得原告同意並表尊重，使原告與被告公司
      負責人即被告徐卉苓持股比例相同，乃由總經理慶志良支
      付四百六十萬元股款，以原告名義出資，辦理被告公司增
      資程序，該價值四百六十萬元股票確為原告加入被告公司
      營運之對價。
    ２嗣九十九年十月三十一日原告退出，原固約定被告公司應
      返還原告四百六十萬元之出資額，但原告曾於九十九年十
      一月一日與被告公司簽立股東退股協議書，約定雙方停止
      一切爭議、放棄法律追訴權，是原告業已放棄四百六十萬
      元之退股金請求權。
    ３被告公司於九十九年十一月一日除與原告簽立股東退股協
      議書外，並簽立終止僱傭關係協議書，另於九十九年十一
      月二十二日與原告之團隊人員劉國偉、倪振嚴簽立終止僱
      傭協議書，及與劉國偉、倪振嚴、張育瑋簽立合作協議書
      ，足見被告公司對於原告退出公司營運後之相關事項均已
      處理，無可能未就四百六十萬元退股金為約定等語，資為
      抗辯。
（三）證據：提出（第一一三頁）股東退股協議書、（第一一四
      、一一五頁）終止僱傭關係協議書、（第一一六頁）合作
      協議書。
三、原告主張之事實，業據提出公司變更登記表、股東同意書、
    臺北正義郵局第三十號存證信函、股東退股協議書、電子郵
    件、委託書、查核報告書、試算表、資產負債表、減資明細
    表為證，上開證據之真正，並為被告所不爭執，應堪信為真
    實，但原告之請求均為被告否認。
    被告所辯亦據提出股東退股協議書、終止僱傭關係協議書、
    合作協議書為憑，該等證據之真正，亦為原告所不爭，亦堪
    信為真，但被告所辯均為原告否認。
四、茲分述如下：
（一）兩造不爭執之事實：
    １被告公司原資本總額五百萬元，被告徐卉苓為董事；被告
      公司為使原告同意加入營運、創造業績，於九十八年八月
      五日經原告及被告公司全體股東徐卉苓、慶曼麗、黃錦源
      之同意，由總經理慶志良以原告名義出資被告公司四百六
      十萬元，資本總額變更為九百六十萬元，並於同年月十二
      日辦理公司變更登記（參見原證五公司變更登記表、股東
      同意書、第四一至四八頁公司變更登記表、股東同意書、
      臺北市政府函稿）。
    ２原告於九十九年十月底退出被告公司營運，九十九年十月
      二十九日被告公司經全體股東即原告、徐卉苓、慶曼麗、
      黃錦源之同意，減資四百六十萬元，並同意退還原告之出
      資額予原告，資本總額變更為五百萬元，於同年十一月九
      日辦理公司變更登記（參見原證六股東同意書、第四九至
      五二頁股東同意書、臺北市政府函、被告公司章程、公司
      變更登記表）。
    ３原告於九十九年十一月一日與被告公司簽立（原證八、第
      一一三頁）股東退股協議書，略載稱：「立合約書人原梃
      元數位科技有限公司（甲方）與股東吳宗陶（乙方）因理
      念不合，已無合作必要，為解除股東關係，特立此協議書
      。一自本協議書簽訂日起，甲方應立即辦理解除乙方在經
      濟部公司執照中之股份登記。二雙方協議合作期限至九十
      九年十月三十一日止，所有權力義務皆以此日為結算日。
      三雙方同意結算之前公司如有虧損由甲方全額吸收。四簽
      署本協議後，甲方同意立即支付現金三十萬予乙方，償還
      乙方之借款。五乙方同意不會阻礙甲方完成警署第四期合
      約之驗收及尾款之收取，以平衡甲方之損失。六雙方同意
      簽署本協議書後，停止一切爭議，並放棄法律追訴權‧‧
      ‧」。
    ４原告於一００年二月十五日寄發（原證七）臺北正義郵局
      第三十號存證信函予被告公司，略載稱：「台端於九十九
      年十月二十九日與本人簽訂之股東同意書，內容之項次一
      載明公司減資肆佰陸拾萬元整，退還出資額予本人‧‧‧
      本人迄今未收到台端所應退還予本人之肆佰陸拾萬元整‧
      ‧‧謹以本函催告，請台端於函到七日內返還應退還予本
      人之肆佰陸拾萬元‧‧‧」。
（二）被告公司於九十九年十月二十九日經全體股東即原告、被
      告徐卉苓、訴外人慶曼麗、黃錦源之同意減資四百六十萬
      元，並同意退還原告之出資額四百六十萬元予原告，此經
      原告陳明在卷，核與（原證六、第四九至五二頁）股東同
      意書所載一致，並經被告自承不諱，前已述及，是被告公
      司依該股東同意書之約定，自負有返還原告四百六十萬元
      出資額之義務。
（三）被告辯稱原告曾於九十九年十一月一日與被告公司簽立股
      東退股協議書，約定雙方簽立協議書後停止一切爭議、放
      棄法律追訴權，原告業已放棄四百六十萬元之退股金請求
      權等語，並提出（第一一三頁）股東退股協議書為憑，該
      協議書之真正，並為原告所不爭執，前業提及，但被告此
      節所辯已經原告否認，是本件所應審究者，厥為：原告是
      否於九十九年十一月一日拋棄或免除對被告公司之出資額
      返還債權？
    １原告與被告公司於九十九年十一月一日簽立之（原證八、
      第一一三頁）股東退股協議書，固記載簽立緣由為雙方「
      理念不合，已無合作必要，為解除股東關係」，並在其中
      第六條記載「雙方同意簽署本協議書後，停止一切爭議，
      並放棄法律追訴權」，惟遍觀該退股協議書全文，對於雙
      方所應辦理之事項（被告公司應辦理公司變更登記、立即
      支付現金三十萬元以清償借款；原告不得阻擾被告公司完
      成特定合約之驗收及收取尾款）、權利義務之結算時點、
      被告公司承擔虧損均記載具體明確，其中並無隻字提及原
      告出資額返還權利之拋棄或免除，衡諸常情，協議書雙方
      既已對諸多特定具體事項詳為約定，甚且就與解除股東關
      係無涉、金額僅三十萬元之借款清償併為約定，如該退股
      協議書內容含括對原告金額高達四百六十萬元之出資額返
      還債務，應無不明確記載之理，是已難遽認（原證八、第
      一一三頁）股東退股協議書範圍含括原告對被告之四百六
      十萬元之出資額返還債權。
    ２參諸被告公司對原告之出資額返還債務非唯發生於結算日
      前之九十九年十月二十九日，即簽立（原證六、第四九至
      五二頁）股東同意書時，且該等債務之存在及數額於雙方
      俱無任何爭議，斯時被告公司亦未曾為任何拒絕履行四百
      六十萬元出資額返還債務之表示，自亦難指為協議書第六
      條所定雙方應停止爭議、放棄追訴權之事項。
    ３是並無證據足認原告於九十九年十一月一日簽立（原證八
      、第一一三頁）股東退股協議書時，已拋棄或免除被告公
      司四百六十萬元之出資額返還債務，被告此節所辯，委無
      可採。
（四）按公司負責人對於公司業務之執行，如有違反法令致他人
      受有損害時，對他人應與公司負連帶賠償之責，公司法第
      二十三條第二項定有明文。本件被告公司於九十九年十月
      二十九日經全體股東同意，簽立（原證六、第四九至五二
      頁）股東同意書，約定減資四百六十萬元，並同意退還原
      告之出資額四百六十萬元予原告，依此約定，被告公司負
      有返還原告四百六十萬元出資額之債務，此經本院審認如
      前，被告徐卉苓固為被告公司董事，為公司負責人，但被
      告公司迄未給付，僅為債務之未履行，且債務人為被告公
      司，非徐卉苓，尚難逕指為徐卉苓對於公司業務之執行有
      違反法令情事，此外原告復未能陳明並舉證徐卉苓有其他
      執行被告公司業務違反法令致其受有損害之行為，原告依
      公司法第二十三條第二項規定請求徐卉苓與被告公司連帶
      履行四百六十萬元出資額返還債務，難認有據。
五、次按給付有確定期限者，債務人自期限屆滿時起，負遲延責
    任；給付無確定期限者，債務人於債權人得請求給付時，經
    其催告而未為給付，自受催告時起，負遲延責任，其經債權
    人起訴而送達訴狀，或依督促程序送達支付命令，或為其他
    相類之行為者，與催告有同一之效力；遲延之債務，以支付
    金錢為標的者，債權人得請求依法定利率計算之遲延利息；
    應付利息之債務，其利率未經約定，亦無法律可據者，週年
    利率為百分之五，民法第二百二十九條第一項、第二項、第
    二百三十三條第一項前段、第二百零三條亦有明文。本件被
    告公司依九十九年十月二十九日所簽立之（原證六、第四九
    至五二頁）股東同意書，負有返還四百六十萬元出資額予原
    告之債務，原告於一００年二月十五日寄發（原證七）臺北
    正義郵局第三十號存證信函催告被告公司於函到七日內如數
    給付，該存證信函最早於翌日方送達被告，經七日為同年月
    二十三日，亦即被告公司自一００年二月二十四日起負遲延
    責任，從而，原告依與被告公司間九十九年十月二十九日股
    東同意書之約定，請求被告公司給付四百六十萬元，及自一
    ００年二月二十四日起至清償日止，按週年利率百分之五計
    算之利息，洵屬有據，應予准許，逾此範圍之請求，則無理
    由，爰予駁回。
六、本件事證已臻明確，兩造其餘攻擊防禦方法及所提證據，於
    判決結果不生影響，爰不一一論列，併此敘明。
七、兩造陳明願供擔保請准宣告假執行及免為假執行，就原告勝
    訴部分，經核均無不合，爰分別酌定相當擔保金額准許之；
    原告敗訴部分，其假執行之聲請亦失所附麗，爰併駁回之。
據上論結，本件原告之訴一部有理由、一部無理由，依民事訴訟
法第七十九條、第八十五條第一項、第三百九十條第二項、第三
百九十二條第二項，判決如主文。
中    華    民    國   100    年    10    月    25    日
                    民事第八庭  法  官  洪文慧
上列正本核與原本無異。
如不服本判決，得於判決書送達之翌日起二十日內，以書狀敘述
理由，向本庭提起上訴，如委任律師提起上訴者，應一併繳納上
訴審裁判費。
中    華    民    國   100    年    10    月    25    日
                                書記官  林佳慧